# 母公司折价接受子公司资产问题

提问人：23340025 时间：2020-04-20 23:12:12
求助版主~假设母公司净资产为 0 ，子公司净资产为 100 ，只有一项债权，权益都是留存收益。
如果子公司有一批对外债权，折价转让给母公司（假设原值 100 ，折价 1 元，形成投资收益-99），子公司报表层面形成亏损（负投资收益），减少了子公司净资产（100-99=1）。
在债权折价转让后，母公司编制的合并报表会将其视为未实现内部交易，调回减少的负数投资收益、调增债权，合并报表对相关债权的计量一直是原子公司核算的金额（假设合并层面没有减值问题）。
如果在进行上述债权转让后一段时间，母公司处置了这家子公司（处置价款为子公司个别报表净资产，即考虑折价转让亏损后的净资产 1 ）。
——第一，上述交易属于逆流交易，在丧失控制时，逆流交易的未实现部分继续在合并报表内抵消，直到债权资产消耗完毕：
先抵消个别报表投资收益
借：投资收益 1
贷：年初未分配 1
再持续抵消逆流交易
借：应收 99
贷：年初未分配 99 ；
第二，这样处理不会导致合并报表出现亏损，合并层面转让股权时候子公司净资产=1，转让对价=0，逆流交易继续抵消，所以转让投资收益=0；
这里对合并报表影响的理解应该没有问题吧？
——其实主要问题是税收问题。。。
这样处理母公司转让子公司时候，对价按净资产做=1，投资成本=0，导致个别报表收益只有 1 ，只需要交 1 的税而不用交 100 的所得税。。。。（如果在转股权之前不做折价转让债权的处理，那么如果想不缴所得税，只能减少子公司转让价款，这样必然会导致合并报表出现亏损，无法达到即没合并亏损又没税负的要求）
这种做法是否合适呢~

回答人：chenyiwei
假设这部分债权的公允价值是 100 ，则按 1 转让给母公司是不公允的，差额 99 不应计入子公司的资产处置损失，而应作为对母公司的分配处理，冲减权益；母公司将该差额作为收回对子公司投资处理。这样母公司个别报表层面对该项债权的入账金额仍是 100 ，编制合并报表时的抵销只是将母公司减少的长投成本和子公司所减少的权益进行对冲（恢复）处理。合并报表层面应完全抵销上述视同内部权益分配交易的影响。